臺灣高雄地方法院民事裁定　　　　　 100年度消債聲字第30號
聲　請　人　黃柏榛
上列當事人聲請消費者債務清理事件，本院裁定如下：
    主  文
債務人黃柏榛不免責。
    理  由
一、按法院為終止或終結清算程序之裁定確定後，除別有規定外
    ，應以裁定免除債務人之債務。債務人有下列各款情形之一
    者，法院應為不免責之裁定，但債務人證明經普通債權人全
    體同意者，不在此限：一、於七年內曾依破產法或本條例規
    定受免責；二、隱匿、毀損應屬清算財團之財產，或為其他
    不利於債權人之處分；三、捏造債務或承認不真實之債務；
    四、因浪費、賭博或其他投機行為，致財產顯然減少或負擔
    過重之債務，而生開始清算之原因；五、於清算聲請前一年
    內，已有清算之原因，而隱瞞其事實，使他人與之為交易致
    生損害；六、明知已有清算原因之事實，非基於本人之義務
    ，而以特別利於債權人中之一人或數人為目的，提供擔保或
    消滅債務；七、隱匿、毀棄、偽造或變造帳簿或其他會計文
    件之全部或一部，致其財產之狀況不真確；八、故意於財產
    及收入狀況說明書為不實之記載，或有其他故意違反本條例
    所定義務之行為，消費者債務清理條例第132 條、第134 條
    分別定有明文。次按消費者債務清理制度並非在使債務人恣
    意消費所造成之債務，轉嫁予債權人負擔，債務人免責制度
    ，應在鼓勵勤勞誠實之債務人，而非縱容債務人奢侈浪費，
    倘債務人於聲請清算前之相當期間內，利用信用金融之機會
    ，恣意為非屬通常生活所需之鉅額消費或作奢侈性、浪費性
    之消費，而不在意日後履行返還之能力，反而算計本條例中
    之免責制度，濫用清算程序以規避其應負擔之償還責任，自
    與本條例之立法本旨有違。
二、經查：
  （一）本件聲請人即債務人聲請消費者債務清理事件，前經本
    院以99年度消債清字第69號裁定開始清算程序，然因聲請人
    清算財團之財產不敷清償清算程序費用，本院乃以99年度司
    執消債清字第88號裁定終止清算程序確定在案，有本院99年
    度消債清字第69號、99年度司執消債清字第88號案卷可稽。
  （二）本件清算程序終止後，經本院函詢聲請人之各債權人是
    否同意其為免責，經債權人國泰世華商業銀行股份有限公司
    （下稱國泰世華銀行）、台新國際商業銀行股份有限公司（
    下稱台新銀行）、日盛國際商業銀行股份有限公司（下稱日
    盛銀行）、遠東國際商業銀行股份有限公司（下稱遠東銀行
    ）及台北富邦商業銀行股份有限公司（下稱台北富邦銀行）
    均具狀表示不同意聲請人免責，此有各債權人提出之函文、
    陳報狀及消費明細等資料在卷可稽。
  （三）聲請人所積欠之債務，全係信用卡、現金卡或信用貸款
    ，經本院依職權向聲請人之債權人函調聲請人信用卡及現金
    卡消費紀錄核閱之結果，可知聲請人於民國93年5 月27日，
    即曾向債權人借貸新臺幣（下同）200,000 元，其後又分別
    於同年5 月14日預借現金90,000元、6 月8 日預借現金45,
    017 元、8 月30日預借現金4,006 元、10月1 日預借現金
    20,000元、10月29日預借現金2,006 元、11月17日預借現金
    20,000元、94年1 月5 日預借現金7,006 元，總金額共計
    388,035 元，此等金額已逾日常生活所需。且聲請人既已以
    支付高利率之利息之方式向各債權人預借現金，卻仍在此困
    窘情況下，陸續於金銀島購物中心、寶雅生活館、大樂股份
    有限公司、百貨公司、娛樂視聽、真光量販家電、菘蕊實業
    有限公司、東森得易購、臺灣大哥大股份有限公司、堤蟹銀
    樓及萬事達高級汽車專業美容等處為非必要消費支出，顯見
    聲請人實有過度享受、消費及奢侈之嫌。又聲請人聲請清算
    之際，於財產及收入狀況說明書自承聲請前二年平均月收入
    約9,627 元、每月必要支出7,601 元（見99年度消債清第69
    號卷第12、13頁）。是聲請人在每月剩餘金額不足之狀況下
    ，消極面理應減少開支，量入為出，且明知銀行所發行之信
    用卡及現金卡，均收取一定程度之利息，實不宜輕率舉債或
    有先用了再說之心態；詎聲請人竟未衡量自身是否仍有充分
    之償債能力而持續使用信用卡，而其消費性質顯非一般通常
    生活之必要，並逾越可得支配之所得。足徵聲請人係自陷於
    清償能力不足，且於知悉返還債務有所困難，收入已有不足
    清償債務之情形下，猶未撙節開銷，據實控制支出，避免不
    必要之花費以降低負債，則其恣意花費任令債務增加至難以
    負擔而終致不能清償，自堪認係因奢侈、浪費之行為致財產
    顯然減少或負擔過重之債務，而生開始清算原因之情事存在
    ，自不應予以免責。
三、綜上所述，本院認聲請人應確有消費者債務清理條例第134
    條第4 款之事實，而不宜依消費者債務清理條例第135 條之
    規定予以免責。此外本件已據債權人具狀請求本院勿為免責
    之裁定，足見聲請人確未獲有全體債權人同意免責之情無訛
    。揆諸前揭說明，本件聲請人依法即不得免責，爰裁定如主
    文。
中    華    民    國    100    年    4    月  11      日
                        臺灣高雄地方法院鳳山分庭
                            法      官  何悅芳
上為正本係照原本作成。
如不服本裁定，應於裁定送達後10日內，以書狀向本院提出抗告
，並繳納抗告費新臺幣1千元。
中    華    民    國    100    年    4    月  11      日
                            書  記  官  梁瑜玲